臺灣新竹地方法院刑事判決
                                      109年度訴字第630號
公  訴  人  臺灣新竹地方檢察署檢察官
被      告  陶韋良



選任辯護人  陳詩文律師
            劉宜昇律師
            林羿樺律師
上列被告因違反毒品危害防制條例案件，經檢察官提起公訴（10
9年度軍偵字第21、25號），本院判決如下︰
    主  文
陶韋良犯如附表一編號㈠至㈢「罪名、宣告刑及沒收」欄所示之販
賣第二級毒品罪，各處如附表一編號㈠至㈢「罪名、宣告刑及
沒收」欄所示之刑及沒收（含追徵）。應執行有期徒刑肆年。
    事  實
一、陶韋良明知大麻係毒品危害防制條例所管制之第二級毒品，
    依法不得販賣及持有，竟基於販賣第二級毒品以營利之犯意
    ，分別於附表一編號㈠至㈢所示之時間、地點，由陶韋良以所
    持用扣案如附表二所示之門號0000000000號行動電話所安裝
    之LINE等通訊軟體為犯罪工具，販賣如附表一編號㈠至㈢所示
    販賣數量、交易金額欄所示之毒品予附表一編號㈠至㈢所示之
    購毒者。嗣經警持臺灣新竹地方檢察署《下稱新竹地檢署》檢
    察官核發之拘票，分別拘獲陶韋良、張維軒等人（張維軒等
    人涉嫌施用毒品部分，由新竹地檢署檢察官另案偵辦中），
    並依法扣押如附表二所示之物，始依其供述，而循線查悉上
    情。
二、案經新竹市警察局第三分局報告臺灣新竹地方檢察署檢察官
    偵查起訴。
    理  由
壹、程序部分
一、按被告以外之人於審判外之言詞或書面陳述，除法律有規定
    者外，不得作為證據。又按被告以外之人於審判外之陳述，
     雖不符合前4 條（即刑事訴訟法第159 條之1 至第159 條
    之4 ）之規定，但經當事人於審判程序同意作為證據，法院
    審酌該言詞陳述或書面陳述作成時之情況，認為適當者，亦
    得為證據；當事人、代理人或辯護人於法院調查證據時，知
    有第159 條第1 項不得為證據之情形，而未於言詞辯論終結
    前聲明異議者，視為有前項之同意。刑事訴訟法第159 條第
    1項、第159 條之5 分別定有明文。本案檢察官、被告及辯
    護人，於本院言詞辯論終結前，對卷內被告以外之人於審判
    外之陳述，於本院準備程序及審理時均表示無意見而同意有
    證據能力（見本院109年度訴字第630號卷《下稱本院卷》第53
    至54頁、第130至131頁），且迄至言詞辯論終結前亦未再聲
    明異議，經本院審酌該等證據之形成情況，核無違法取證或
    其他瑕疵，認以之作為本案認定事實之依據應屬適當，依刑
    事訴訟法第159條之5規定，有證據能力。
二、至其餘非供述證據部分，本院查無有何違反法定程序取得之
    情形，復經本院於審理中踐行證據調查程序，依刑事訴訟法
    第158條之4之反面解釋，認有證據能力。
貳、實體部分
一、認定事實所憑之證據及理由：
（一）上揭犯罪事實，業據被告於警詢、偵查、本院訊問、準備
      程序、審理時（見新竹地檢署109年度軍偵字第21號號偵
      查卷《下稱109軍偵21卷》第6至12頁、第17至21頁、第67至
      68頁、本院卷第52至53頁、第136至137頁）均坦承不諱，
      核與購毒者即證人張維軒、楊楚凡於警詢、偵查時證述之
      內容相符（見109 軍偵21卷第23至26頁、第53頁、第59至
      61頁、第88至89頁、新竹地檢署109 年度他字第467號偵
      查卷《下稱109他467卷》第62至63頁），且有新竹市警察局
      搜索扣押筆錄2份、扣押物品目錄表2份、本院109 年聲搜
      字第118 號索票、109 年3 月23日查獲張維軒現場及扣押
      物品照片14張、楊楚凡與陶韋良LINE對話紀錄、通聯調閱
      查詢單（陶韋良、0000000000）、新竹市警察局偵辦毒品
      案件尿液檢體委驗單3份、台灣尖端先進生技醫藥股份有
      限公司濫用藥物檢驗報告3份等件在卷可憑（見109他467
      卷第17至19頁、109軍偵21卷第31至34頁、第36至40頁、
      第64至65頁、新竹地檢署109年度軍偵字第25號卷《下稱10
      9軍偵25卷》第25頁、第81至87頁），足認被告上開出於任
      意性之自白應與事實相符，而堪採信。
（二）被告就附表一編號㈠至㈢所示販賣第二級毒品部分主觀上
      均有營利之意圖：
  １、按販賣毒品係違法行為，非可公然為之，且有其獨特之販
      售通路及管道，復無一定之公定價格，容易增減分裝份量
      ，是其各次買賣之價格，當亦各有差異，或隨供需雙方之
      資力、關係之深淺、需求之數量、貨源之充裕與否、販賣
      者對於資金之需求程度如何，以及政府查緝之態度，為各
      種不同之風險評估，而為機動性之調整，是其價格標準，
      自非一成不變，且販賣者從各種「價差」或「量差」或「
      純度」謀取利潤方式，亦有差異，然其所圖利益之非法販
      賣行為目的，則屬相同，並無二致。況依一般民眾普遍認
      知，毒品價格非低、取得不易，且毒品之非法交易，向為
      政府查禁森嚴且重罰不寬貸，衡諸常情，倘非有利可圖，
      殊無甘冒持有毒品遭查獲、重罰之極大風險，無端親送至
      交易處所之理。從而，舉凡有償交易，除足反證其確另基
      於某種非圖利本意之關係外，通常尚難因無法查悉其買進
      、賣出之差價，而推諉無營利之意思，或阻卻販賣犯行之
      追訴。故凡為販賣之不法行為者，其販入之價格必較售出
      之價格低廉，而有從中賺取買賣差價牟利之意圖及事實，
      應屬符合論理法則而不違背社會通常經驗之合理判斷。
  ２、查被告於本院準備程序時自承：我就附表一編號㈠、㈡部分
      獲利均為500元，就附表一編號㈢部分獲利1萬元等語（
      見本院卷第52頁）；於本院審理時亦自承：我於本案販賣
      大麻毒品是賺取價差的利益等語（見本院卷第137頁），
      足徵被告就附表一編號㈠至㈢所示之販賣第二級毒品犯行確
      有藉此販賣行為以營利之主觀意圖及客觀行為，至為灼然
      。
（三）綜上所述，本案事證明確，被告所為之販賣第二級毒品之
      犯行均事證明確，均應依法論罪科刑。
二、論罪科刑
（一）新舊法比較：
  １、按行為後法律有變更者，適用行為時之法律，但行為後之
      法律有利於行為人者，適用最有利於行為人之法律，刑法
      第2 條第1 項定有明文。被告行為後，毒品危害防制條例
      第4 條第2 項業於109 年1 月15日經總統修正公布，並自
      公布後6 個月即109 年7 月15日起施行。修正前之毒品危
      害防制條例第4 條第2 項就販賣第二級毒品之刑度原規定
      ：「處無期徒刑或七年以上有期徒刑，得併科新臺幣一千
      萬元以下罰金。」修正後之刑度則為：「處無期徒刑或十
      年以上有期徒刑，得併科新臺幣一千五百萬元以下罰金。
      」，經比較修正前後之規定，修正後之毒品危害防制條例
      第4 條第2 項規定提高徒刑之下限及併科罰金刑之上限，
      對被告較為不利，故本案仍應適用修正前即行為時之規定
      。
　２、又毒品危害防制條例第17條第2 項亦於109 年1 月15日經
      總統修正公布，並自公布後6 個月即109 年7 月15日起施
      行。修正前之毒品危害防制條例第17條第2 項就販賣第二
      級毒品之自白減刑要件原規定：「於偵查及審判中均自白
      者。」，修正後之要件則為：「於偵查及歷次審判中均自
      白者。」，經比較修正前後之規定，修正後之規定就自白
      減刑之適用要件，較修正前嚴格，是修正後之規定對被告
      較不利，故本案仍應適用修正前即行為時之規定。
（二）核被告於附表一編號㈠至㈢所為，均係犯修正前毒品危害防
      制條例第4條第2項之販賣第二級毒品罪，共3罪。被告販
      賣前持有毒品之低度行為，應為販賣之高度行為所吸收，
      均不另論罪。
（三）被告所犯如附表一編號㈠至㈢所示販賣第二級毒品罪3 罪，
      均犯意各別，行為互殊，應予分論併罰。
（四）刑之加重減輕： 
　１、被告就其所犯如附表一編號㈠至㈢所示販賣第二級毒品大麻
      部分，於警詢、偵查、本院準備程序及審理時均坦承犯行
      ，已如前述，自應依修正前毒品危害防制條例第17條第2
      項規定減輕其刑。
　２、本案無刑法第59條適用之說明：
      被告之辯護人雖以被告無刑事前案紀錄、販賣毒品之對象
      僅2 人，所獲利益非高，而認本案有情輕法重之情形，請
      求依刑法第59條減輕其刑等語為被告等辯護，惟查：
    ⑴按刑法第59條所規定之酌量減輕其刑，係裁判上之減輕，
      必以犯罪之情狀可憫恕，認為宣告法定最低度之刑猶嫌過
      重者，始有其適用。如別有法定減輕之事由，應先依法定
      減輕事由減輕其刑後，科以最低刑度，猶嫌過重時，始得
      為之（最高法院99年度台上字第5999號、100年度台上字
      第744號判決意旨參照）。又刑法第59條規定犯罪之情狀
      可憫恕者，得酌量減輕其刑，其所謂「犯罪之情狀」，與
      同法第57條規定科刑時應審酌之一切情狀，並非截然不同
      之領域，於裁判上酌減其刑時，應就犯罪一切情狀（包括
      第57條所列舉之10款事項），予以全盤考量，審酌其犯罪
      有無可憫恕之事由（即有無特殊之原因與環境，在客觀上
      足以引起一般同情，以及宣告法定低度刑，是否猶嫌過重
      等等），以為判斷（最高法院95年度台上字第6157號號判
      決意旨參照）。
    ⑵被告所犯本案3次販賣第二級毒品罪，業均依修正前毒品危
      害防制條例第17條第2項減輕其刑，已無情輕法重之憾，
      且衡諸於被告所犯本案販賣第二級毒品罪犯行，實係其本
      於自由意志選擇所為，自應就自己行為負責。再參以被告
      於附表一編號㈢所販售之第二級毒品大麻之數量為100公克
      ，金額高達9萬元，顯高於一般單純賺取些微毒品價差或
      量差之販毒者所販售之數量及金額甚多，復觀諸案發時被
      告與楊楚凡之LINE對話紀錄中提及「我現在在當兵沒有在
      用了」、「而且現在都是以百為單位賣的」、「我現在給
      年輕人做」、「你要的話再跟我說」等語可知（見109 軍
      偵21卷第64至65頁），顯然被告係有系統販售毒品，而非
      單純零星販售毒品者至明。又被告雖於本院審理時辯稱：
      我確實不是中盤，也不是百來百的在賣，因為考量楊楚凡
      沒有跟我很熟，我也沒有很喜歡這個人，所以才會在對話
      訊息講得比較誇大，不想跟他做買賣，我想說楊楚凡如果
      有需要自己去跟張維軒買，我也不知道張維軒的100公克
      是自己要施用，還是做買賣云云（見本院卷第139頁），
      然倘被告無意與證人楊楚凡進行毒品交易，大可藉故正在
      當兵已無施用為由結束其等對話，何須進而告知交易毒品
      最低數量限制，並給予張維軒之聯絡方式及刻意要求楊楚
      凡下載其他軟體以利聯繫等行為，顯然被告雖在當兵不易
      販售毒品，仍交由其餘下線如張維軒等代其販售，並為免
      遭追緝，始要求下載其餘通訊軟體以利聯繫，足徵被告上
      開所辯僅係臨訟卸責之詞，不足採信。
　  ⑶從而，被告所為本案3次販賣第二級毒品之行為，其販售數
      量及所獲利益均非低，對社會風氣及治安具有相當程度之
      危害，殊難認有何顯可憫恕之情狀，且業已依毒品危害防
      制條例予以減刑，故本院認本案並無辯護人所指法重情輕
      及顯可憫恕之情狀，不適宜再依刑法第59條規定酌量減輕
      其刑。
（五）爰以行為人之責任為基礎，審酌被告明知大麻為毒品危害
      防制條例所明定之第二級毒品，戕害他人身心健康甚鉅，
      竟無視政府杜絕毒品犯罪之禁令，仍意圖營利，從事販賣
      大麻以牟利，助長毒品流通，戕害國民身心健康，影響社
      會秩序，所為實應予非難；惟念被告自始坦承犯行之犯後
      態度，兼衡被告自述其大學會計系畢業之智識程度、未婚
      無子女、案發迄今均與母親、弟弟同住，父親已過世，案
      發時於記帳士事務所擔任實習會計，其後當兵，退伍後迄
      今於華夏玻璃公司擔任會計，經濟狀況普通（見本院卷第
      137頁），暨其犯罪之動機、目的、行為手段、素行、被
      告目前有正當工作，且亦於109年間報考並參加記帳士資
      格考試之生活狀況等一切情狀，分別量處如附表一各編號
      「罪名、宣告刑及沒收」欄所示之刑及定應執行刑如主文
      所示。
（六）辯護人雖復以請求給予被告附條件之緩刑等語為被告辯護
      ，然本案販賣第二級毒品罪之法定最低本刑為7年以上有
      期徒刑，經本院依毒品危害防制條例第17條第2項規定減
      輕其刑後，其最低本刑亦為有期徒刑3年6月，不符合刑法
      第74條規定給予緩刑之要件，附此敘明。
三、沒收之說明：
（一）犯罪所得：
      被告於附表一編號㈠至㈢所示販賣大麻所得之價金，均屬被
      告之犯罪所得，應依刑法第38條之1第1項前段、第3 項規
      定，宣告沒收，且於全部或一部不能沒收或不宜執行沒收
      時，追徵其價額。
（二）被告就扣案如附表二所示之蘋果廠牌IPHONE手機1 支（含
      SIM卡1張），於本院審理時供稱：是我的，我有用來為本
      案販賣毒品聯絡之用等語（見本院卷第131頁），自屬本
      案供被告販賣第二級毒品罪所用之物，均分別於各次犯行
      項下依毒品危害防制條例第19條第1項之規定宣告沒收。
據上論斷，應依刑事訴訟法第299 條第1 項前段，毒品危害防制
條例第19條第1項，刑法第2條第1項前段、第11條、第51條第5 
款、第38條之1 第1 項前段、第3 項，修正前毒品危害防制條例
第4 條第2項、第17條第2 項，判決如主文。
本案經檢察官陳榮林提起公訴，檢察官黃嘉慧到庭執行職務。 
　　　　　
中　　華　　民　　國　　109 　年　　12　　月　　29　　日
                  刑事第五庭    審判長法　官  黃美盈
　　　　　　　　　                    法  官  林涵雯
　　　　　　　　　                    法  官  蔡玉琪
以上正本證明與原本無異。
如不服本判決應於收受判決後20日內向本院提出上訴書狀，並應
敘述具體理由。其未敘述上訴理由者，應於上訴期間屆滿後20日
內向本院補提理由書(均須按他造當事人之人數附繕本)「切勿逕
送上級法院」。
中　　華　　民　　國　　109 　年　　12　　月　　29　　日
                                      書記官  李念純
附錄本案論罪科刑法條全文：
（修正前）毒品危害防制條例第4條第2項：
製造、運輸、販賣第二級毒品者，處無期徒刑或7 年以上有期徒
刑，得併科新臺幣1千萬元以下罰金。 
附表一：（時間：民國、幣別：新臺幣《下同》）
編號 購毒者 交易時間、地點 毒品數量 交易金額 罪名、宣告刑及沒收 ㈠ 楊楚凡 108年7月上旬於新竹市東大路、中央路口「中央公園」 大麻1公克 1,300元 陶韋良犯販賣第二級毒品罪，處有期徒刑參年陸月。未扣案之犯罪所得新臺幣壹仟參佰元沒收，如全部或一部不能沒收或不宜執行沒收時，追徵其價額。扣案如附表二所示之物沒收。 ㈡ 楊楚凡 108年7月中旬於「勤陽聯合記帳士事務所」前 大麻1公克 1,300元 陶韋良犯販賣第二級毒品罪，處有期徒刑參年陸月。未扣案之犯罪所得新臺幣壹仟參佰元沒收，如全部或一部不能沒收或不宜執行沒收時，追徵其價額。扣案如附表二所示之物沒收。 ㈢ 張維軒 109年1月初於新竹市東大路、中央路口「中央公園」 大麻100公克 9萬元 陶韋良犯販賣第二級毒品罪，處有期徒刑參年拾月。未扣案之犯罪所得新臺幣玖萬元沒收，如全部或一部不能沒收或不宜執行沒收時，追徵其價額。扣案如附表二所示之物沒收。 
附表二：
扣案物 備註 IPHONE廠牌手機壹支（內含門號○○○○○○○○○○號SIM卡壹張） 本院109年度院保字第673號（見本院卷第77頁）